臺灣板橋地方法院刑事判決　　　　　　　　　　　　　九十一年度交易字第九二號
　　公　訴　人　臺灣板橋地方法院檢察署檢察官
　　被　　　告　丙○○
　　選任辯護人　廖年盛律師
右列被告因過失傷害案件，經檢察官提起公訴（九十年度偵字第一三二六九號），本
院判決如左：
    主  文
丙○○從事業務之人，因業務上之過失傷害人，累犯，處拘役肆拾日，如易科罰金，
以參佰元折算壹日。
    事  實
一、丙○○係大型營業曳引車駕駛，為以駕駛車輛為業務之人。其曾於民國八十六年
    間，因犯傷害罪經臺灣臺南地方法院判處有期徒刑三月，於上訴臺灣高等法院臺
    南分院後駁回上訴而確定，嗣於八十七年九月二十八日易科罰金執行完畢。九十
    年五月四日晚上十時許，丙○○駕駛車號ＪＤ－八七九號營業曳引車，沿臺北縣
    三重市○○路往光復路方向行駛，在行經中山橋上橋路段前時，本應注意汽車行
    駛時，應注意與兩旁車輛保持併行之間隔，且在變換車道時，應讓直行車先行，
    並注意安全距離，而依當時狀況並無不能注意之情形，竟疏未注意，在中山橋上
    橋機車道前，貿然跨越中山橋橋墩前之近障礙物Ｙ型線，向右偏行變換車道至中
    山橋下右側車道，而跨行於中山橋慢車道與橋下車道間，適有丁○○騎乘車號Ｗ
    Ａ－六四號機車，由臺北縣三重市○○○街右轉中山路後，直行欲騎上中山橋之
    機車道，因丙○○貿然跨越Ｙ型線變換車道向右偏駛，丁○○煞避不及而擦撞丙○○之曳引車右後側，致人、車倒地，丁○○因而受有骨盆骨折併左側髖部軟組
    織損傷等傷害。丙○○見狀下車處理善後，迄警方獲報前往處理時，當場承認肇
    事而接受裁判。
二、被害人丁○○告訴臺北縣政府警察局三重分局報請臺灣板橋地方法院檢察署檢察
    官偵查起訴。
    理  由
一、訊據被告丙○○對於在右揭時、地駕車與告訴人丁○○所騎乘之機車發生車禍之
    事實固不否認，惟辯稱：當時伊欲直行臺北縣三重市○○路中山橋下右側車道，
    係告訴人騎車違規右轉而自行擦撞伊車身後方，伊對於肇事之發生並無過失云云
    。經查：據告訴人丁○○指稱：被告係自中山橋快車道變換車道至慢車道時，與
    伊發生擦撞等語。惟核以證人乙○○○○、甲○○警員所述：本件係由甲○○到
    場前往處理，當時曳引車停在中山橋機車道與橋下道路間橋墩延伸之網狀線上，
    事後由乙○○○○根據現場草圖繪製成較準確之調查報告表等語（見本院九十一
    年四月八日勘驗筆錄、九十一年五月二十四日訊問筆錄）。並參以卷附道路交通
    事故調查報告表、現場草圖等，肇事後被告之曳引車確係停在中山橋之機車道與
    橋下道路間橋墩延伸之Ｙ型線上，且告訴人係右轉中山路後，直行往中山橋慢車
    道行駛，應不致在中山橋之快、慢車道間與被告擦撞，因此足認被告所承：係在
    中山橋慢車道與橋下道路間與告訴人擦撞等語，應非虛言。又核以卷附車損照片
    所示，告訴人之機車係左後部分鐵架有刮、擦痕跡（見偵查卷第十五頁上方照片
    ），而被告之曳引車係右後方有刮痕及機車之烤漆，據證人甲○○警員證述明確
    （見本院九十一年五月二十四日訊問筆錄），是可認係告訴人完成右轉後，兩車
    同向併行間發生擦撞無訛，而非告訴人右轉後直接撞擊被告之曳引車。而肇事發
    生地點係在臺北縣三重市○○○○○道與橋右道路間之橋墩前，延伸劃有近障礙
    物之Ｙ型警示標線，此經本院到場勘驗無誤，並攝存照片附卷為證（見本院九十
    一年四月八日勘驗筆錄）。而按近障礙物線，用以指示路中有固定性障礙物，警
    告車輛駕駛人謹慎行車，並禁止超車，道路交通標誌標線號誌設置規則第一百五
    十六條第一項明文規定，又按汽車行駛時，駕駛人應注意車前狀況及兩車併行之
    間隔，並隨時採取必要之安全措施；汽車在雙向四車道變換車道行駛時，應讓直
    行車先行，並注意安全距離，道路交通安全規則第九十四條第三項、第九十八條
    第一項第六款分別定有明文。本件被告駕車行駛時，本應注意上開規定，而依當
    時天候、路況、視線，應無不能注意之情事，被告竟於行經中山橋橋墩前時，未
    注意與右側同向併行之機車保持安全間距，又行近橋墩前近障礙物線時，已預見
    同向之機車有直行騎上中山橋機車道之可能性，竟無視於警示標線，冒然變換車
    道跨越近障礙物線向右偏駛，致告訴人煞避不及而肇事，其有過失至為明確。至
    於被告辯稱告訴人右轉時未依號誌指示云云，惟因本件肇事係兩車同向併行間所
    發生，並非告訴人違規右轉時直接發生碰撞。換言之，告訴人於右轉前縱有違規
    ，嗣既已完成轉彎動作並與被告之曳引車同向併行，自無礙於被告應負之注意併
    行車輛間距之義務，被告未盡注意義務冒然變換車道偏駛，自不得執告訴人直行
    中山橋前有未依號誌指示右轉之違規情事，以為免責之搪藉。又告訴人因被告之
    前揭過失行為，受有骨盆骨折併左側髖部軟組織損傷等傷害，有國立臺灣大學醫
    學院附設醫院診斷證明書一紙附卷可稽，足認被告之過失行為與告訴人所受傷害
    間，有相當因果關係。綜上事證明確，被告犯行堪以認定，應依法論處。
二、核被告所為，係犯刑法第二百八十四條第二項前段之業務上過失傷害罪。被告曾
    於八十六年間，因犯傷害罪經臺灣臺南地方法院判處有期徒刑三月，於上訴臺灣
    高等法院臺南分院後駁回上訴而確定，嗣於八十七年九月二十八日易科罰金執行
    完畢，有臺灣高等法院檢察署刑案紀錄簡覆表在卷為據，其於有期徒刑執行完畢
    後之五年內，再犯有期徒刑以上之本罪，為累犯，應依法加重其刑。又被告於本
    件案發後停留現場善後，至員警獲報前來處理時，亦直承肇事不諱，有自首調查
    表在卷為據，應依自首之例減輕其刑，並依法先加後減。爰審酌被告此次犯行出
    於一時疏失，惟犯後迄未賠償告訴人，及其犯罪所生危害等一切情狀，量處如主
    文所示之刑，並諭知其如易科罰金之折算標準。
據上論斷，應依刑事訴訟法第二百九十九條第一項前段、刑法第二百八十四條第二項
前段、第四十一條第一項前段、第四十七條、第六十二條前段，罰金罰鍰提高標準條
例第一條前段、第二條，判決如主文。
本案經檢察官顏世翠到庭執行職務。
中      華      民      國    九十一    年      五      月    三十一    日
                                      臺灣板橋地方法院交通法庭
                                              法  官  林漢強
右正本證明與原本無異。
如不服本判決，應於判決送達後十日內，向本院提出上訴狀。
                                              書記官  黃大千
中      華      民      國    九十一    年      五      月    三十一    日
附錄本件論罪科刑所用法條全文
刑法第二百八十四條
因過失傷害人者，處六月以下有期徒刑、拘役或五百元以下罰金，致重傷者，處一年
以下有期徒刑、拘役或五百元以下罰金。
從事業務之人，因業務上之過失傷害人者，處一年以下有期徒刑、拘役或一千元以下
罰金，致重傷者，處三年以下有期徒刑、拘役或二千元以下罰金。
